臺灣高雄地方法院刑事判決　　　　　　 93年度重訴字第113號
公　訴　人　臺灣高雄地方法院檢察署檢察官
被　　　告　丁○○
選任辯護人　康四評律師
上列被告因殺人案件，經檢察官提起公訴（台灣高雄地方法院檢
察署93 年 度偵字第19830 號），本院判決如下：
    主  文
丁○○殺人，處死刑，褫奪公權終身。扣案西瓜刀壹把沒收。
    事  實
一、丁○○與莊惠娟本係男女朋友，因感情不睦，丁○○曾先於
    民國93年6 月28日以美工刀對莊惠娟實施妨害自由及傷害犯
    行，經莊惠娟於同年7 月18日向高雄市政府警察局楠梓分局
    加昌派出所警員提起告訴（該案嗣經高雄地方法院檢察署檢
    察官偵查起訴、為本院於莊惠娟死亡後之94年3 月22日以94
    年易字第24號判處有期徒刑6 月，再經台灣高等法院高雄分
    院94年6 月16日94年度上易字第278 號撤銷原判決、改判丁○○有期徒刑2 年確定），本應知所警惕，不得再對莊惠娟
    實施任何暴力行為，詎仍不知悔改，因不滿莊惠娟堅持與其
    分手且對其提起刑事告訴，懷恨在心，竟於93年10月2 日中
    午12時許，攜帶所有之西瓜刀1 把，藏放左側腰際以外套覆
    蓋，至高雄縣鳥松鄉○○路123 號高雄長庚紀念醫院地下室
    1 樓美食街莊惠娟之上班地點欲找莊惠娟談判，但莊惠娟未
    予理會，逕自走進地下室廁所，丁○○則尾隨在外等候，俟
    莊惠娟自廁所走出時，丁○○向前欲拉住莊惠娟，莊惠娟甩
    手不讓丁○○碰觸，丁○○見莊惠娟不從，即以右手自腰際
    處拿出預藏之西瓜刀後，實施強暴，自莊惠娟之後方以右手
    勒住莊惠娟頸部，左手則抱住莊惠娟腰部，自後方將莊惠娟
    往電梯方面推進，欲強迫莊惠娟隨其外出談判，而妨害莊惠
    娟行動自由之權利。莊惠娟隨即呼救並與被告拉扯欲掙脫，
    適該院醫師己○○購買午餐由該處擦身經過，驚恐中莊惠娟
    見狀即以雙手抓住己○○右手，並要求營救，丁○○並未因
    此鬆手，仍一再質問莊惠娟「為什麼不給我一次機會」，雙
    手仍持刀挾持莊惠娟，莊惠娟則傾全力握住己○○右手，三
    人即邊拉扯邊緩步行進數公尺至該地下室T 字型路口電梯處
    ，至電梯前，丁○○喝令莊惠娟放開緊抓著己○○之雙手，
    莊惠娟不從，丁○○竟怒斥莊惠娟「你信不信我會殺了你」
    ，語畢，丁○○明知頸部為人體脆弱部位，其中氣管、動靜
    脈等血管密布，倘持西瓜刀猛力劃入頸部，將切斷氣管、頸
    動靜脈等人體主要血管，而致人於死亡之結果，猶意欲以此
    方式奪取莊惠娟之生命，而萌生殺人故意，即以右手所持之
    西瓜刀往莊惠娟之頸部向內側45度角切入、猛力向內割劃一
    刀，造成莊惠娟頸部深10公分、長14公分，氣管及頸部動靜
    脈均斷裂之傷口，莊惠娟即因痛苦而以右手架開西瓜刀掙扎
    ，因而造成莊惠娟右前臂二處深0.5 公分、長2 公分，及深
    0.1 公分、長3 公分之刀傷；此時莊惠娟頸部傷口血液自西
    瓜刀側沿流下，己○○見狀即伸手搶奪丁○○手中之西瓜刀
    ，拉扯後三人跌至地上，西瓜刀始離開莊惠娟之頸部，莊惠
    娟頸部即大量噴血，四周圍觀民眾亦上前阻攔、經不詳姓名
    之人自後頸部拉離跌坐在地的丁○○時，丁○○又持刀朝莊
    惠娟身上刺、砍2 刀，致莊惠娟再受有右腋下一處深5 公分
    、長7 公分之刀傷；及前胸部一處深0.1 公分、長4 公分之
    2 處刀傷，嗣西瓜刀始因圍觀之人由丁○○手中踢開，並當
    場逮捕丁○○。莊惠娟雖在1 分鐘內，即被送往1 樓急診室
    內急救，惟因頸動脈已被切斷、大量出血休克而不治死亡。
二、案經高雄縣政府警察局仁武分局報告台灣高雄地方法院檢察
    署檢察官偵查起訴。
    理  由
一、關於證據能力之判斷：
  (一)按被告以外之人於審判外之言詞或書面陳述，除法律有規定
    者外，不得作為證據；再被告以外之人於審判外向法官所為
    之陳述，得為證據；又被告以外之人，偵查中向檢察官所為
    之陳述，除顯有不可信之情況外，得為證據；另被告以外之
    人於檢察事務官、司法警察官或司法警察調查中所為之陳述
    ，與審判中不符時，其先前之陳述具有較可信之特別情況，
    且為證明犯罪事實存否所必要者，得為證據；再下列文書，
    亦得為證據：一、除顯有不可信之情況外，公務員職務上製
    作之紀錄文書、證明文書。二、除顯有不可信之情況外，從
    事業務之人於業務上或通常業務過程所須製作之紀錄文書、
    證明文書。三、除前二款之情形外，其他於可信之特別情況
    下所製作之文書，亦得為證據；又被告以外之人於審判外之
    陳述，雖不符刑事訴訟法第159 條之1 至第159 條之4 之規
    定，而經當事人於審判程序同意作為證據，法院審酌該言詞
    陳述或書面陳述作成時之情況，認為適當者，亦得為證據；
    另當事人、代理人或辯護人於法院調查證據時，知有第159
    條第1 項不得為證據之情形，而未於言詞辯論終結前聲明異
    議者，視為有前項之同意，刑事訴訟法第159 條第1 項、第
    159 條之1 第1 項、第2 項、第159 條之2 、第159 條之4
    、第159 條之5 第1 項、第2 項分別定有明文。
  (二)本案關於證明被告丁○○是否殺人之犯行，檢察官提出以下
    之證明方法：1.被告之警詢筆錄及檢察官偵訊筆錄（自白）
    。2.被害人莊惠娟生前之警詢筆錄。3.被害人生前提出之診
    斷證明書。4.被害人父親乙○○之警詢筆錄。5.證人己○○
    、林仕翔、丙○○、王雅莉、戊○○、賴俊傑之警詢及檢察
    官偵訊筆錄。6.檢察官督同法醫師製作之勘驗筆錄、相驗屍
    體證明書、鑑定（驗斷）書。7.西瓜刀一把。8.現場照片28
    張及錄影光碟1 片。9.聲請本院調查人證己○○、丙○○、
    戊○○、甲○○。被告則提出以下之證據方法：1.聲請本院
    調查人證己○○。2.遠傳電信股份有限公司函及磁片內容各
    1 份。本院另依職權調取本院94年度易字第24號刑事案件卷
    宗全卷。
  (三)上開各項證據方法中，檢察官方面之第2.、4.、5.項證據方
    法，係屬被告以外之人於審判外之陳述，第5 項中之各證人
    於檢察官偵訊筆錄，未據被告主張及舉證有何顯不可信之情
    況，而得依刑事訴訟法第159 條之1 第2 項規定取得證據能
    力。第2 項被害人莊惠娟生前之警詢筆錄，係被害人莊惠娟
    死亡前向警方報案陳述遭被告傷害之事實，該陳述內容具有
    可信之特別情況，亦為證明被告犯罪事實存否之必要證據資
    料，自得依同法第159 條之3 項第1 款賦予其證據能力。至
    第4.項被害人之父乙○○之警詢筆錄及第5.項各證人之警詢
    筆錄，雖無同法第159 條之1 至第159 條之4 所定之例外情
    形存在，惟經被告於本院審判中同意作為證據（見本院93年
    12 月6日準備程序筆錄），且本院審酌前開各項筆錄作成時
    之情況，被告受不當外力介入之可能性低，又無何不可信之
    情形，以該筆錄作為證據尚屬適當，則依前開刑事訴訟法第
    159 條之5 第1 項之規定，自得作為本院認定事實之基礎。
  (四)按刑事訴訟法第159 條之4 第2 款所定，除顯有不可信之情
    況外，從事業務之人於業務上或通常業務過程所須製作之紀
    錄文書、證明文書，亦得為證據，即不受上揭同法第159 條
    第1 項傳聞法則排除證據能力之限制。所謂「從事業務之人
    於業務上或通常業務過程所須製作之紀錄文書、證明文書」
    ，係指該紀錄文書或證明文書係例常業務過程中必然地、慣
    常地繼續製作，即必須符合「慣常性」或「繼續性」之要件
    ，始足當之。蓋此種文書既係業務執行過程中所必然繼續製
    作，而非為訴訟上之使用，則製作者於製作該等文書之時，
    自不會慮及該文書未來將作為訴訟證明，而無動機為偏頗記
    載，相反地，製作者會有很強的動機僅記載製作當時之客觀
    情狀，是此等文書之可信度甚高，自得賦予該等文書以證據
    能力。而同法第159 條之4 第3 款所定，除前2 款之情形外
    （即公務員職務上製作之紀錄文書或證明文書、與從事業務
    之人於業務上或通常業務過程所須製作之紀錄文書或證明文
    書），其他於可信之特別情況下所製作之文書，亦得為證據
    ，同不受上揭同法第159 條第1 項傳聞法則排除證據能力之
    限制。所謂「其他於可信之特別情況下所製作之文書」，不
    可一概而論，應自書面本身之性質，依個別具體之製作情形
    ，判斷是否具有「高度可信性」及是否係在「特別值得信賴
    情況下」所作成。具體之判斷方法包括：是否在職務上作成
    、有無刑事制裁、有無在作成過程中為保障內容真實正確性
    而有程序上之擔保、是否得期許係以執行業務等一定手續為
    基礎，而在性質上係依良心所作之紀錄、機械性地紀錄、是
    否具有公示性，而就其內容正確性一點觀之，一般而言有再
    予確認之機會等具體情況。
  (五)經查，本案檢察官方第3.項之被害人生前之診斷證明書（即
    俗稱之驗傷單），係長庚紀念醫院因被害人之請求始行製作
    、出具，並非該院於例常業務過程中必然、接續不斷製作之
    紀錄文書或證明文書，尚與前開刑事訴訟法第159 條之4 第
    2 款規定不合。惟該「診斷證明書」本質上係就被害人之傷
    勢確經該院醫師診療、及該傷勢係何種傷害等視為證明，並
    以該院院長名義出具，顯係醫師依其職務內容，基於其醫療
    專業及醫學倫理，就被害人病情診療判斷後依其良心及專業
    、機械性地紀錄製作而成，且製作醫師應均認知倘為不實記
    載有可能涉及刑法業務上登載不實之刑事責任，而有誠實記
    載之心理強制，依該等情狀，可信度甚高，自具可信性之情
    況擔保，而得依前開同法第159 條之4 第3 款規定，賦予其
    證據能力。至檢察官方之第6.項由檢察官督同法醫師製作之
    勘驗筆錄及相驗屍體證明書，均係檢察官會同法醫師依刑事
    訴訟法第212 條及第218 條規定賦予伊等之職權進行屍體相
    驗，依該相驗結果製作而來，自其外觀均無何違反程序規定
    之處，且係就相驗結果為機械性地之紀錄，可信性應無錯誤
    。至鑑定（驗斷）書之內容，亦係檢察官依刑事訴訟法第
    198 條之規定選任法醫師甲○○為鑑定人，就被害人屍體進
    行鑑定後依同法第206 條規定製作之鑑定報告，該報告內並
    已記載如為不實鑑定將受刑法偽證罪處罰等字樣，又經鑑定
    人簽名，其鑑定程序亦與程序規定無違，可信性亦獲擔保，
    是均得依前開同法第159 條之4 第3 款規定，賦予其證據能
    力。
  (六)另檢察官方面之第1.項被告之警詢筆錄及檢察官偵訊筆錄，
    係被告之自白，無傳聞法則之適用；第7.項西瓜刀一把、及
    第8.項現場照片28張及錄影光碟1 片，均屬非供述型證據，
    亦無傳聞法則之問題。第9.項聲請本院調查人證己○○、丙○○、戊○○、甲○○，而該等人證均已於本院審判中依刑
    事訴訟法規定進行調查，被告之對質詰問權亦獲擔保，所得
    之證言自得作為本院認定事實之基礎。
二、犯罪事實之認定：
    被告固不否認曾於93年10月2 日中午12時許至高雄長庚醫院
    地下美食街持扣案之西瓜刀架在被害人莊惠娟之頸部，以此
    脅持被害人，嗣該西瓜刀切入被害人頸部，造成被害人頸部
    長14公分、深10公分之刀傷，致被害人之食道被切開、頸部
    動脈及靜脈均被切斷，因而死亡之事實，惟矢口否認有何殺
    人之犯行，辯稱：其與被害人原係男女朋友，因被害人另結
    新歡，與同在高雄長庚醫院地下美食街工作之同事戊○○交
    往，而戊○○自93年7 月間即不斷以電話或以手機留言之方
    式對被告恐嚇，被告始於該日至高雄長庚醫院欲找戊○○談
    判，為恐自己勢單力薄，始攜帶扣案西瓜刀前往，詎至醫院
    地下室巧遇被害人，被告即在地下室廁所旁上前拉住被害人
    欲與之商談，但被害人卻大聲呼救反抗，現場民眾亦上前制
    止，被告一時心慌始拿出西瓜刀架在被害人頸部，在與現場
    民眾及被害人拉扯間，被告又遭他人自後方攻擊失去重心，
    其間西瓜刀即切到被害人頸部深陷其中，被告絕無殺人故意
    ，全係不小心始肇如此悲劇等語。即本案最重要之爭點在於
    ：(一)被害人莊惠娟之致命傷及該致命傷之造成原因（是否如
    被告所辯係在與莊惠娟及現場民眾拉扯間所造成）；(二)被告
    是否有殺人故意。經查：
  (一)本案案發經過及被告是否有殺人故意：
  1.被害人莊惠娟之傷勢及死亡原因：
    被害人莊惠娟因本案受有頸部一處深10公分、長14公分之刀
    傷，致食道被切開、頸部動脈、靜脈均被切斷；右前臂二處
    深0.5 公分、長2 公分，及深0.1 公分、長3 公分之刀傷；
    右腋下一處深5 公分、長7 公分之刀傷；前胸部深0.1 公分
    、長4 公分之刀傷等情，有檢察官勘驗筆錄、相驗屍體證明
    書、鑑定（驗斷）書等各1 份、及屍體相驗照片6 張足證（
    雄檢93年度相字第1709號相驗卷宗），固無疑問。至莊惠娟
    之死亡原因（致命傷）及刀傷原因，經鑑定證人即現任高雄
    地檢署榮譽法醫師之甲○○到庭證稱：其自86年起即任法醫
    師迄今，本案係其相驗，相驗時發現被害人死亡原因係大量
    出血，致命傷為「頸動脈切斷」，倘僅係氣管斷裂尚可進行
    插管術急救，但本案係頸動脈遭切斷，將導致立即休克，縱
    進行輸血亦來不及。而自被害人頸部傷口表面量至頸動脈切
    斷處深達10公分、呈45度角向內切入，依其從事法醫之專業
    判斷，會造成如此深、及呈45度角之傷口，須極大力量加上
    劃切之動作始能造成，如僅是往內按壓，傷口不可能呈45度
    角等語；嗣經被告辯護人反詰問時，甲○○亦證稱被害人之
    傷口是劃一刀造成，是「完整的一刀過去」；至莊惠娟右腋
    下前胸部位之2 處：深0. 1公分乘長4 公分、及深5 公分乘
    長7 公分之傷口係往內刺進造成，右前臂之2 處：深0.5 公
    分乘長2 公分、深0.1 公分乘長3 公分之傷口深度較淺，應
    係在拉扯過程中碰到所致（見本院94年6 月17日審判筆錄）
    。綜前各節，足見被害人莊惠娟確因遭本案西瓜刀朝內往45
    度角方向切入並劃入頸部內10公分，致頸動脈遭切斷、大量
    出血休克而死亡。至莊惠娟右前臂之深0.5 公分乘長2 公分
    、及深0.1 公分乘長3 公分之較淺傷口，係莊惠娟遭被告劃
    入頸部時刺痛欲抵抗推開西瓜刀時割傷。右腋下前胸部位之
    深0. 1公分乘長4 公分、右腋下前胸部位之深5 公分乘長7
    公分之2 處較深傷口，係被告拉扯過程中再度遭西瓜刀刺殺
    所致甚明。
  2.案發經過：
    被告於上揭時地持扣案之西瓜刀挾持被害人莊惠娟，嗣並以
    該西瓜刀劃切莊惠娟之頸部之過程，業據證人即當場目擊之
    高雄長庚醫院醫師己○○、在場目擊之丙○○、王雅莉於警
    詢及檢察官偵訊中證述詳細（見警卷第5 頁、雄檢93年度
    19830 號偵查卷第40頁以下）。己○○並到庭證稱本案案發
    經過：「（檢察官問：第一眼看到他（指被告）時，他在作
    何動作？）他在地下室廁所外挾持一個女生。」、「（挾持
    的動作如何？）他右手勒在她的脖子處，左手大概抱在她腰
    際左右‧‧‧該女子說救我，雙手並拉住我的右手」、「（
    有無看到被告有拿出任何東西？）沒有注意，之後行進的過
    程中才發現到‧‧‧發現被告勒住該女子頸部，被告右手上
    有拿著一把刀，一開始我沒有注意看，因為那女子長頭髮遮
    著那把刀。」、「（何時發現女子開始流血？）流血是在電
    梯前面，剛開始我發現她是在離電梯5 到10公尺處，被告一
    直拉住女子要離開，女子又一直拉住我不願意走，所以我們
    三人拖拉的方式往電梯方向走，到了電梯前，男子對女子說
    你放手你相不相信我會殺了你、我會砍下去類似的話，被告
    將刀子往脖子的內部壓，刀子往脖子內部陷進去，話講完就
    發現刀子上有流血了，女子就說很痛，就放開她的左手去抓
    那把刀子，所以女子左手也有刀傷‧‧‧女子的血大量從刀
    子流出來，在旁的人也發現了，那時有人衝上來，我用我的
    左手去抓被告拿刀子的右手，我往我的方向拉希望他不要再
    把刀子往脖子方向壓，因為他當時已往脖子壓了，一陣慌亂
    後，我們三人跌到地上，被告當時仍拿著刀子，那時手已經
    離開女子的脖子，不知何人踢被告的手將刀子踢開，刀子才
    離開被告的持有」、「（你要將被告持刀的手往外拉時，被
    告往內壓的力量是否很大？）女子自己受傷後要拉也拉不動
    ，我去拉也拉不動，當時被告用力很大」、「（之前於偵查
    中證述：看到他把脖子劃下去，到底是劃下去還是壓下去？
    ）當時偵查中是問我劃下去還是割下去，我認為相較（而言
    ）劃下去比較貼切。我覺得是壓下去，但在壓下去過程中，
    有劃的動作，刀子有位移」等語（見本院94年6 月17日審判
    筆錄），均核與己○○於警詢及檢察官偵查中之證述相符，
    足堪採信。另丙○○亦到庭證稱：「（檢察官問：看到被告
    第一眼時被告作何動作？）他手勾著被害人，往左移動，但
    是很慢，後來我發現有硬拉的動作，我才覺得不對勁，醫師
    （指證人己○○）就從他們的前方對向碰面，醫生突然往他
    們兩人身上靠過去，他們三人擠成一團往牆邊退，三人又慢
    慢往電梯方向移動，中間有人大喊快叫警衛，他（指被告）
    有亮刀，之後我聽到被害人的尖叫聲，我就往他們方向走，
    女子喊救我‧‧‧流血後我旁邊有人衝上去，我也跟上去，
    我確定刀子不在被告手上時，才抓著被告的腳」、「（第一
    眼看到被告時，他與該女子在何處？）廁所外不到兩公尺」
    等語（見本院前開審判筆錄），核與丙○○於警詢及檢察官
    偵查中證述相符，堪予採信。參諸前揭鑑定證人甲○○依其
    法醫學專業意見證稱：本案傷口係施以極大力道加上劃切之
    動作始能造成，且依傷口狀態判斷，係一刀劃過所致等語（
    均已如前述），亦核與上揭證人己○○所證被告將西瓜刀壓
    下去之過程中，有劃的動作，刀子有位移等語相符。且被告
    亦於本院審判中自白：本案西瓜刀係其至高雄長庚醫院前先
    行放於自己左腰際、並以外套蓋住，而於莊惠娟拉住己○○
    ，3 人拉扯當中始拿出等語（見本院94年5 月24日準備程序
    及同年6 月17日審判筆錄），於案發當日遭逮捕、經警詢及
    檢察官偵訊時亦曾自白：其因遭莊惠娟背叛，基於恨意，始
    攜帶西瓜刀欲與之談判，詎料莊惠娟置之不理，氣憤之下便
    一刀砍下去等語（見警卷第2 頁及前開偵查卷第10頁）。足
    見本案之案發過程為：被告先將本案西瓜刀置於自己左腰際
    、並以外套蓋住，尾隨莊惠娟於高雄長庚醫院地下室廁所外
    欲拉扯莊惠娟隨其往外談判，莊惠娟不從，即以右手自腰際
    拿出預藏之本案西瓜刀、以之抵住莊惠娟之頸部，左手則抱
    住莊惠娟之腰部，莊惠娟隨即高喊救命並與被告拉扯欲掙脫
    ，適己○○經過隨即上前詢問是否需要幫忙之際，在驚嚇中
    之莊惠娟見狀即伸出雙手抓住己○○之右手，要求己○○營
    救，被告仍不鬆手，邊質問恐嚇莊惠娟「為什麼不給我一次
    機會」、「放手」、「你相不相信我會砍下去」，三人即邊
    拉扯邊緩步行進數公尺至地下室T 字型路口電梯處，至電梯
    前，被告即以右手所持之西瓜刀猛力往莊惠娟之頸部向內側
    45 度 角切入、割劃一刀，造成莊惠娟頸部深10公分、長14
    公分，氣管及頸部動靜脈均斷裂之傷口，莊惠娟即因痛苦而
    以右手架開西瓜刀，因而造成右前臂深0.5 公分、長2 公分
    ，及深0.1 公分、長3 公分之2 處刀傷；此時莊惠娟之血液
    自西瓜刀沿流下，己○○即伸手搶奪被告手中之西瓜刀，拉
    扯後三人跌至地上，被告始將西瓜刀自莊惠娟頸部取出欲移
    開，拉扯混亂之際，被告又持西瓜刀往莊惠娟前胸處刺、砍
    2 刀，致莊惠娟再受有右腋下深5 公分、長7 公分；前胸部
    深0.1 公分、長4 公分之2 處刀傷，此時四周民眾亦上前將
    被告手中西瓜刀踢掉。
  3.綜前各節，足見莊惠娟係因遭被告以手持之西瓜刀向頸部猛
    力割劃一刀，致頸動脈割斷大量出血休克死亡，其死亡結果
    與被告持刀割劃頸部之行為間，顯有因果關係。且查頸部為
    連接人體頭部及軀幹之重要部位，其中氣管、動脈、靜脈及
    各種血管密布，倘頸部遭割裂達10公分深度將導致氣管及動
    靜脈斷裂、必致死亡結果，而依卷附本案被告所持西瓜刀照
    片2 張所示（見警卷第28頁及第29頁），足見金屬製刀身甚
    長、刀鋒亦甚銳利，倘持該刀抵住人體頸部施力，當能輕易
    切入頸部，造成深入傷口，而致大量出血休克之死亡結果，
    此均為一般人所能瞭解、且毫無疑義之事。被告於案發時已
    屆24歲，為一心智狀態均成熟之成年人，對此事實當亦有認
    知及預見，乃竟持該西瓜刀猛力向莊惠娟頸部切入並割劃一
    刀，業如前述，足見被告確有持刀殺害莊惠娟之殺人故意甚
    明。
  (二)被告之犯案動機：
    經查，被告於案發當日遭逮捕後、經警詢及檢察官偵訊時曾
    自白：被告與莊惠娟本係男女朋友，嗣因遭莊惠娟感情背叛
    、另結新歡，被告始於當日攜帶西瓜刀欲找莊惠娟談判，倘
    莊惠娟不從，便要殺害她，詎莊惠娟對之不理不踩，伊便持
    西瓜刀架住莊惠娟頸部，一氣之下便砍下去等語（見警卷第
    2 頁及偵查卷第10頁）。證人即莊惠娟同事戊○○亦到庭證
    稱：曾聽莊惠娟提及被告係她前男友，現已分手，其亦曾見
    過莊惠娟之脖子有淤血，右眼下方有刀疤，莊惠娟表示被告
    會毆打辱罵她等語（見本院94年6 月17日審判筆錄）。此外
    ，被告前因於93年6 月28日要求莊惠娟共同過夜遭拒，因此
    心生不滿即持美工刀剝奪莊惠娟行動自由，嗣持該刀傷害莊
    惠娟之左臉，並徒手傷害莊惠娟之頸部成傷，因此為台灣高
    等法院高雄分院判處有期徒刑2 年確定等情，業經本院調閱
    本院94年度易字第24號卷宗全卷及台灣高等法院高雄分院94
    年度上易字第278 號判決書1 份核閱屬實。綜前，足見被告
    因與莊惠娟間之感情糾紛、甚因遭莊惠娟提出刑事告訴，而
    對莊惠娟心生怨恨，再參諸被告於本院準備程序中自白：當
    日被告於長庚醫院碰到莊惠娟，但莊惠娟置之不理、自行走
    回店內，被告拉住莊惠娟、想找她談，詎莊惠娟竟反應激烈
    ，大力掙扎呼救等語（見本院93年11月15日及同年12月6 日
    準備程序筆錄）。綜前，顯見被告係因對莊惠娟心生怨恨，
    始於當日攜帶西瓜刀至長庚醫院莊惠娟工作處欲與之談判，
    詎莊惠娟對其置之不理，被告因此更生恨意，先挾持莊惠娟
    ，妨害莊惠娟行動自由之權利，嗣並取出預藏之西瓜刀架住
    莊惠娟最脆弱之頸部，一再要求莊惠娟順從他意，給其一次
    機會與其外出談判，均未獲得首肯，始基於氣憤之情緒，持
    該刀猛力往莊惠娟頸部1 刀劃下殺害之。
  (三)被告辯稱：其架在莊惠娟頸部之西瓜刀，係因遭己○○及其
    他不明之在場人士強勁之拉扯力道，始壓入莊惠娟之頸部內
    、並發生位移，致而大量流血，且鑑定證人甲○○亦證稱莊
    惠娟頸部深達10公分之傷口，確有可能因西瓜刀受拉扯所致
    ，顯見被告所言非虛，被告實無殺人故意，而係不小心云云
    。惟查：倘被告所言為真，即莊惠娟頸部傷口係因西瓜刀受
    被告及在場之他人以對反力道相互拉扯所致，則該傷口應有
    反覆割裂之刀傷痕跡。而鑑定證人甲○○經被告反詰問時雖
    證稱：「（被告問：刀子如果壓下去，再受拉扯，可否造成
    45 度 角之傷口？）答：有可能」，惟經被告辯護人反詰問
    時，亦證稱：「（傷勢是劃了幾次？）一次，是很完整的一
    刀過去」；再經本院補充訊問時，亦明確證稱：「（審判長
    問：有無可能刀子放著再一個拉扯往內劃壓？）答：看不出
    拉扯的情形（指莊惠娟之頸部傷口），皮膚表皮沒有多次劃
    過的痕跡，是一次很完整的劃進去‧‧‧刀子與傷口是密合
    的，刀子如沒有拿出來，血只會從刀沿滲出，不會大量噴血
    」等語（見前開本院94年6 月17日審判筆錄）。足見莊惠娟
    頸部傷口之皮膚表皮並無受多次刀劃痕跡，實係一刀完整劃
    入，亦即，該傷口絕非如被告所言，係因西瓜刀受旁人拉扯
    始劃入，而係被告自行猛力一刀劃入。參諸證人己○○前揭
    證言：其見到被告將西瓜刀向莊惠娟頸部內側壓劃，並見到
    莊惠娟之血液大量自刀沿流出，始動手搶被告之西瓜刀，旁
    人亦上前制止等語，業如前述；足見被告係先持刀壓劃入莊
    惠娟之頸部，並致大量血液自刀沿流出為旁人所見後，始遭
    己○○及旁人拉扯奪刀，絕非如被告所言，該刀係因受旁人
    拉扯始劃入莊惠娟之頸部。綜前，被告所辯與事實不符，毫
    無足採。
  (四)被告再辯稱：其因遭莊惠娟告訴上揭傷害及妨害自由案件，
    而遭莊惠娟新結交之男友戊○○以所持之0000000000號手機
    傳簡訊及打電話恐嚇，要求被告賠償10萬元，否則將對被告
    家人不利，被告不禁此騷擾，始於當日至高雄長庚醫院欲找
    戊○○談判，攜帶西瓜刀係因害怕勢單力薄，當日並非要找
    莊惠娟，亦無殺害莊惠娟之意思云云。惟經本院向遠傳電信
    股份有限公司函調0000000000號行動電話之持機人及通聯紀
    錄，據覆該門號之持機人係「邱大益」，而非戊○○。且經
    戊○○到庭證稱：莊惠娟雖曾於工作時向其提起被告其人，
    但其不認識被告，亦不知道被告家中及手機號碼，其從未使
    用過0000000000號行動電話，更未曾對被告為任何恐嚇行為
    ，而「邱大益」究係何許人其亦不知，案發當日其未碰見被
    告，亦不知道被告要來談判等語屬實（見本院94年6 月17日
    審判筆錄）。綜前，足見戊○○根本不認識被告，亦未曾恐
    嚇被告或為任何不利言詞。被告上開辯解，顯為卸責捏造而
    來，不足採信。況被告是否有殺害莊惠娟之故意，僅以被告
    持刀殺害行為之當時，主觀上已認知持該西瓜刀割入莊惠娟
    之頸部將造成莊女死亡結果，且意欲以自己之行為實現該死
    亡結果，即為已足，而此點業經認定如前。至被告是否欲找
    戊○○談判，與其殺人故意或本罪之成立與否，毫無相涉，
    附此敘明。
  (五)綜上所述，本案被告殺人犯行，事證明確，被告所辯毫無足
    採，應依法論科。
二、論罪科刑：
    核被告所為，係犯刑法第304 條之強制罪及第271 條第1項
    之殺人罪。被告所犯2 罪間，有方法結果之牽連關係，應依
    刑法牽連犯之規定從一重殺人罪處斷。被告所犯強制罪部分
    ，雖未據公訴人起訴，惟此部分事實與殺人罪間有裁判上一
    罪關係，為起訴效力所及，本院自得一併審理。本院審酌被
    告持西瓜刀割斷莊惠娟之頸部，造成頸動脈大量出血死亡，
    其犯罪所生之危險及損害，極其嚴重巨大且無從回復，手段
    亦極其殘忍而泯滅人性。且被告及莊惠娟原係男女朋友，嗣
    感情不睦，被告本應以理性面對，無論如何不能以暴力手段
    圖謀挽回，詎被告僅因莊惠娟欲與其分手、及就莊惠娟對其
    提起傷害等犯罪之刑事告訴心生不滿等糾紛，即不能控制自
    己情緒，而攜帶西瓜刀欲找莊惠娟談判，嗣又僅因受莊惠娟
    置之不理之微小刺激，即萌生殺意，選擇以最殘暴之割喉手
    段奪取莊惠娟性命報復之，足見被告犯罪動機無可憫恕，亦
    見被告漠視他人生命身體權利，生性殘忍。況被告於殺害莊
    惠娟前，亦曾因與莊惠娟感情不睦之問題，於93年6 月28日
    以美工刀先對莊惠娟實施妨害自由及傷害犯行（該案嗣經高
    雄地方法院檢察署檢察官偵查起訴、為本院於莊惠娟死亡後
    之94年3 月22日以94年易字第24號判處有期徒刑6 月，再經
    台灣高等法院高雄分院94年6 月16日94年度上易字第278 號
    撤銷原判決、改判丁○○有期徒刑2 年確定，有本院94年度
    易字第24號刑事卷宗全卷及台灣高等法院高雄分院94年度上
    易字第278 號刑事判決書1 份可參），經莊惠娟提起刑事告
    訴後，猶不知所警惕，反而再以更殘暴之殺人行為，奪取莊
    惠娟性命以報復，益見被告本性兇殘、毫無自省能力，屢次
    因同一理由對同一人實施暴力犯罪，且暴力程度越發嚴重，
    倘不與社會永久隔離，則日後被告倘對他人心生不滿，再以
    相同之偏激、暴力手段侵害他人生命身體權之可能性極高，
    是就社會防衛之角度觀之，實有使被告與社會永久隔離之必
    要。再者，被告於本院審判中，就是否有殺人故意一事屢屢
    飾詞狡辯，甚至經鑑定證人甲○○法醫師到庭證稱莊惠娟傷
    口不可能係西瓜刀拉扯造成、目擊證人己○○亦證稱係被告
    將西瓜刀壓劃入莊惠娟脖子內部出血後，始動手奪取該刀，
    且奪取西瓜刀時亦因被告用力甚猛而無法移動等語，面對前
    開鐵証，猶冷靜狡辯確因與眾人拉扯西瓜刀始切入莊惠娟頸
    部，悍不吐實，顯見犯後態度惡劣，毫無悔意，且浪費司法
    資源，迄今亦無賠償莊惠娟家屬之意及行為，庭訊過程當面
    對被害人父母亦未曾表達愧對歉疚之意等一切情狀，本院認
    倘非處以極刑，不足以宣示社會公平正義，亦無法反應被告
    惡劣之犯後態度、及對社會產生之危險性，更將使其他暴力
    犯罪、及飾詞狡辯等狡詐之徒，產生不正確之心理期待，以
    為只要狡辯無罪，即能脫免罪責。綜前，無論自應報主義、
    社會防衛主義乃至教育刑主義之觀點而言，本院均無法為被
    告找出減刑之理由，即被告罪責毫無可憫恕之處，非與世隔
    離，不足以為鑑，爰依法量處死刑，並褫奪公權終身，以昭
    炯戒。又扣案之西瓜刀一把係被告所有，已據被告自白在卷
    ，且為供本案殺害莊惠娟所用之物，並依刑法第38條第1 項
    第2 款之規定宣告沒收。
據上論結，應依刑事訴訟法第299 條第1 項前段，刑法第304 條
第1 項、第271 條第1 項、第37條第1 項、第55條、第38條第1
項第2 款，罰金罰鍰提高標準條例第1項前段，判決如主文。
本案經檢察官楊儭華到庭執行職務。
中　　華　　民　　國　　94　　年　　8 　　月　　31　　日
                刑事第14庭審判長法　官  陳銘珠
                                法  官  林瑋桓
                                法  官  紀凱峰
以上正本證明與原本無異。
如不服本判決，應於判決送達後10日內，向本院提出上訴狀。
中　　華　　民　　國　　94　　年　　8 　　月　　31　　日
                                書記官  黃進遠
附錄：
中華民國刑法第304條
以強暴、脅迫使人行無義務之事或妨害人行使權利者，處3 年以
下有期徒刑、拘役或300 元以下罰金。前項之未遂犯罰之。
中華民國刑法第271條
殺人者，處死刑、無期徒刑或 10 年以上有期徒刑。
